臺灣臺中地方法院民事裁定
                                  110年度家親聲字第874號
聲  請  人  林芷嫻  
相  對  人  郭銘智  

上列聲請人請求改定未成年子女權利義務行使負擔事件，本院裁
定如下：
    主  文
一、聲請人之聲請駁回。
二、聲請費用由聲請人負擔。
    理  由
壹、聲請意旨略以：
一、兩造於民國102年10月31日結婚，育有未成年子女郭○芯（女
    、*年*月*日生），嗣兩造於109年11月19日兩願離婚並約定
    由相對人擔任未成年子女之親權人。聲請人欲前往相對人住
    處探視未成年子女，卻遭相對人百般刁難，並發現相對人住
    處屋頂破損失修、垃圾堆積如山、衣物隨意亂丟、居住環境
    髒亂不堪。再相對人無固定工作，甚有酗酒、偷竊、吸毒等
    惡習，寧願花錢購買菸酒毒品卻不繳納未成年子女的健保費
    ，聲請人質問相對人是否有妥善照顧未成年子女，卻只得到
    相對人不耐煩的寥寥數語，甚至連未成年子女去處都交代不
    清，相對人顯欠缺照顧未成年子女之意願與能力，如繼續由
    相對人擔任未成年子女之親權人，將極度危害未成年子女身
    心健康發展之健全。爰依民法第1055條第3項規定，請求改
    定由聲請人擔任未成年子女之親權人。
二、如由聲請人擔任未成年子女之親權人，相對人對於未成年子
    女仍負扶養義務，參酌行政院主計處發布之臺灣地區家庭收
    支調查報告，108年度臺中市市民平均每人每月消費為新臺
    幣（下同）2萬4,281元，及兩造資力相當，扶養費應等比例
    負擔，故相對人每月應給付聲請人關於未成年子女扶養費12
    ,141元。爰依民法第1084條第2項、第1089條第1項前段、第
    1116條之2規定，請求相對人給付關於未成年子女之扶養費
    等語。
三、並聲明：（一）兩造所生未成年子女之權利義務由聲請人行
    使負擔。（二）相對人應自聲請確定之日起至未成年子女成
    年時止，按月於每月5日前給付扶養費1萬1,635元，如有一
    期遲延或未為給付，其後之給付視為全部到期。　　
貳、相對人經合法通知未到庭，亦未提出任何書狀作何聲明或陳
    述。　
叁、本院得心證之理由：
一、按夫妻離婚者，對於未成年子女權利義務之行使或負擔，依
    協議由一方或雙方共同任之；前項協議不利於子女者，法院
    得依主管機關、社會福利機構或其他利害關係人之請求或依
    職權為子女之利益改定之；行使、負擔權利義務之一方未盡
    保護教養之義務或對未成年子女有不利之情事者，他方、未
    成年子女、主管機關、社會福利機構或其他利害關係人得為
    子女之利益，請求法院改定之；前三項情形，法院得依請求
    或依職權，為子女之利益酌定權利義務行使負擔之內容及方
    法，民法第1055條第1項前段及第2、3、4項定有明文。次按
    法院為民法第1055條裁判時，應依子女之最佳利益，審酌一
    切情狀，尤應注意下列事項：（一）子女之年齡、性別、人
    數及健康情形。（二）子女之意願及人格發展之需要。（三
    ）父母之年齡、職業、品行、健康情形、經濟能力及生活狀
    況。（四）父母保護教養子女之意願及態度。（五）父母子
    女間或未成年子女與其他共同生活之人間之感情狀況。（六
    ）父母之一方是否有妨礙他方對未成年子女權利義務行使負
    擔之行為。（七）各族群之傳統習俗、文化及價值觀。前項
    子女最佳利益之審酌，法院除得參考社工人員之訪視報告或
    家事調查官之調查報告外，並得依囑託警察機關、稅捐機關
    、金融機構、學校及其他有關機關、團體或具有相關專業知
    識之適當人士就特定事項調查之結果認定之，民法第1055條
    之1亦有明文。再者，法院為審酌子女之最佳利益，得徵詢
    主管機關或社會福利機構之意見、請其進行訪視或調查，並
    提出報告及建議，家事事件法第106條第1項亦定有明文。是
    依上開規定，法院改定未成年子女權利義務之行使負擔者，
    自應以原協議有無不利於子女，或行使負擔權利義務之一方
    未盡保護教養之義務或對未成年子女有不利之情事，始有必
    要。是若無明顯不利於未成年子女之情形，基於為免未成年
    子女對生活環境變動不適所生之維持現狀原則，法院為確保
    身分關係之安定性，自不應予改定。
二、經查：
（一）兩造原為夫妻關係，育有未成年子女郭○芯（女、*年*月*
      日生），嗣兩造於109年11月19日兩願離婚並約定由相對
      人擔任未成年子女之親權人等情，有戶籍謄本、兩願離婚
      書在卷可佐，此部分事實，首堪認定。　　
（二）聲請人雖持通訊軟體對話紀錄、相對人住處照片、錄影畫
      面擷圖照片等資料主張其前往相對人住處欲探視未成年子
      女時遭相對人百般刁難，且發現相對人住處屋頂破損失修
      、垃圾堆積如山、衣物隨意亂丟、居住環境髒亂不堪。再
      相對人自陳吸毒及相對人有偷竊等惡習，然上開資料無從
      證明相對人確有阻撓聲請人與未成年子女會面交往之情事
      ，而依兩造通訊軟體對話紀錄、照片內容，亦無從證明兩
      造對話時間、前後對話內容時序、原因及確為未成年子女
      居住之場所。另觀本院依職權調取之相對人之臺灣高等法
      院被告前案紀錄表內容，相對人自104年後並無施用毒品
      、竊盜等刑事案件涉訟。是聲請人上開所指，已有可疑。
      　　
（三）為符合未成年子女之最佳利益，本院依職權函請財團法人
      臺中市私立龍眼林社會福利慈善基金會，對兩造及未成年
      子女進行訪視，結果略以：「就訪視所獲資訊，聲請人認
      為其與未成年子女會面情形不順利，又擔心相對人方未能
      妥善照顧未成年子女，及擔心相對人會有吸毒行為，因此
      聲請人提出本案，希望能改由其單獨行使親權；相對人則
      認為其沒有阻撓聲請人與未成年子女會面，目前也沒有做
      出聲請人指控之酗酒、偷竊、吸毒等行為，而相對人及其
      家人皆能照顧未成年子女，故相對人希望能由其繼續單獨
      行使未成年子女親權。而本會評估兩造之親職時間、教育
      規劃、住所規劃皆無明顯不妥之處，惟由於本會無法詳細
      了解聲請人身心狀況及相對人使用毒品之相關資訊，故建
      議鈞院再行了解相關資料，以裁量是否有改定未成年子女
      親權之必要性」，有該基金會111年4月13日財龍監字第11
      1040053號函檢附之社工訪視（調查）報告在卷可參。
（四）本院審酌上開調查證據結果、訪視報告內容，認相對人擔
      任未成年子女之主要照顧者期間，尚無顯然未盡保護教養
      義務，或有其他對未成年子女身心不利之情事。又就相對
      人之居住環境、親職能力等方面，尚查無不適宜之處，且
      親權人之改定，並非單純比較父母雙方保護教養能力優劣
      ，除相對人於任親權人期間，有明顯未盡保護教養義務或
      不利於子女之情事發生外，自不宜率予變更。是認對於未
      成年子女權利義務之行使或負擔，依目前情狀應無變更原
      因。從而，聲請人請求改定由其擔任未成年子女之主要照
      顧者，為無理由，應予駁回。
肆、本件事證已臻明確，兩造其餘攻擊、防禦方法及所提之證據
    ，經審酌均與本件結果無礙，爰不逐一論駁，併此敘明。
伍、程序費用負擔之依據：家事事件法第104條第3項。
中　　華　　民　　國　　111 　年　　6 　　月　　17　　日
                  家事法庭  法  官  陳玟珍
上正本係照原本作成。
如不服本裁定應於送達後10日內向本院提出抗告狀（應附繕本）
，並繳納抗告費新臺幣1,000元。
中　　華　　民　　國　　111 　年　　6 　　月　　17　　日
                            書記官  陳淑華